【裁判字號】    91,易,3985
【裁判日期】    921030
【裁判案由】    詐欺
【裁判全文】
臺灣高雄地方法院刑事判決                        九十一年度易字第三九八五號
    公  訴  人  臺灣高雄地方法院檢察署檢察官
    被      告  丙○○
右被告因詐欺案件，經檢察官提起公訴（九十年度偵續字第二八○號），本院判決如
左：
    主  文
丙○○連續意圖為自己不法之所有，以詐術使人將本人之物交付，處有期徒刑捌月。
    事  實
一、丙○○與己○○自民國八十六年間起至八十八年五月間，為高雄市前鎮區金福企
    業股份有限公司（下稱金福公司）高雄冷凍廠同事。詎丙○○見己○○思想單純
    ，有積蓄，急欲結婚，而認為有機可趁，竟基於意圖為自己不法所有之概括犯意
    ，虛與己○○交往，並於八十八年三月間，向己○○佯稱倘兩人結婚須購買自有
    房屋為由，致使己○○不疑有詐，陷於錯誤，誤以丙○○將與己結婚，且購屋係
    為二人婚後居住使用，乃連續於附表一所示之時間，分別自其合作金庫銀行（帳
    號：0000000000000號、0000000000000號）及高雄
    第三十八支局之郵局帳戶（帳號：0000000號）提領如附表一所示之金額
    ，共計新台幣（下同）一百十七萬元，交付予丙○○，用以支付丙○○於八十八
    年三月二十八日、三月三十日、四月二日、四月八日，向大都市開發建設股份有
    限公司（下稱大都市公司）購買坐落於高雄市○○區○○街四十五號十四樓房屋
    訂金、簽約金及對保金等自備款；嗣丙○○又承前不法所有之摡括犯意，於附表
    二所示之時間，以缺錢繳付每月約二萬五千元之房屋貸款為由，連續向己○○詐
    騙得如附表二所示之款項共計十萬元。迨於八十九年三月二十日以後，因己○○
    見丙○○承諾之結婚期限已到，卻未見丙○○有結婚之表示，而向丙○○表示不
    願意再為其給付房貸，丙○○即避不見面。己○○乃於八十九年八月九日至丙○○新任職之東亞運輸倉儲股份有限公司高雄分公司（下稱東亞公司）尋找丙○○
    時，經公司員工告知丙○○業已於同年六月二十八日與劉奕屏結婚，丙○○知事
    跡業已敗露，旋於同年八月十四日辭職、搬家，己○○始知受騙。
二、案經己○○訴由臺灣高雄地方法院檢察署檢察官偵查起訴。
    理  由
一、訊據被告丙○○固不否認有與告訴人己○○交往之事實，惟矢口否認有何詐欺之
    犯行，辯稱：伊與告訴人係金福公司同事，二人交往時，曾向告訴人明白表示二
    人僅單純為朋友關係，並無與告訴人結婚之意思，另伊當時在金福公司上班之月
    薪連同加班費約有三萬元，每月薪水均交由伊母親甲○○○管理，購屋之自備款
    由伊母親拿出，其中四十萬元為伊寄存於母親處之薪資，餘七十五萬元乃伊父親
    過逝時之賠償金，每月之貸款均以伊之薪水及駕駛計程車之營業所得繳納，嗣於
    八十九年十一月間，因辭去工作，始無法繳納貸款，並不曾向告訴人借過任何金
    錢云云。經查：
（一）被告於八十九年三月間，以總價四百九十三萬元，向大都市公司購買坐落於高
      雄市○○區○○街四十五號十四樓房屋，並向合作金庫銀行前金分行申辦房屋
      貸款三百九十一萬元等情，業據被告所自承，復有大都市公司之「遠東新公園
      房屋及土地買賣契約書」一份、收款單四紙、金融機構代收房地款日報表一紙
      ，及合作金庫銀行前金分行九十年一月三十一日之（九○）合金前金字第○四
      五一號函附之消費者貸款申請書、借據、土地建築改良物抵押權設訂契約書、
      土地登記謄本等各一份附卷可憑，應堪認定。
（二）被告分別於八十八年三月二十八日繳付訂金十萬元、同年三月三十日繳付簽約
      金三十八萬元、同年四月二日繳付對保金六十四萬一千元、同年四月八日繳付
      五萬元，共計繳付一百十七萬一千元之頭期款等情，有大都市公司之收款單四
      紙足憑，對照告訴人亦分別於八十八年三月二十八日領取十六萬元，適足給付
      被告於同日繳付大都市公司之十萬元、於同年三月二十九日領取四十萬元，亦
      足以給付被告於翌日繳付大都市公司之三十八萬元、於同年三月三十一日、四
      月一日共領取之五十九萬元，加上之前於三月二十八日溢領之六萬元，共計六
      十五萬元，正足以給付被告於四月二日繳付大都市公司之六十四萬一千元之事
      實，亦有告訴人合作金庫活期儲蓄存款存摺、郵政存簿儲金儲金簿本之內頁提
      款明細各一份，及告訴人所制作被告借款明細表一紙附卷可憑。由上開告訴人
      記錄給付予被告繳付購買房屋頭期款之時間、數額，均恰與被告繳納房屋貸款
      之訂金、簽約金、對保金額時間相近、數額相仿之情事以觀，應認告訴人所記
      錄之被告借款明細表，顯非事後臨訟杜撰，是告訴人指稱其自八十八年三月二
      十八日起，陸續交付被告丙○○一百十七萬元，用以支付被告向大都市公司購
      買坐落於高雄市○○區○○街四十五號十四樓房屋之自備款乙節，應堪採信。
（三）告訴人分別於八十八年八月十八日、九月二十日、十月二十日及八十九年三月
      二十日自合作金庫提領二萬元、三萬元、三萬元、二萬元之現金等情，有告訴
      人上開合作金庫活期儲蓄存款存摺內頁附卷可稽。衡之被告亦同時於八十八年
      八月十八日、九月二十日、十月二十日、八十九年三月二十日，分別存入二萬
      七千元、二萬元、三萬元、二萬五千五百元之款項於被告之合作金庫前金支庫
      帳戶（帳號0000000000000號），用以繳納每月所需給付之房屋
      貸款等情，有合作金庫銀行前金分行九十年二月十九日之（九○）合金前金字
      第○七八七號函附之各類存款分戶交易明細表、合作金庫銀行前鎮分行九十年
      二月二十七日之（九○）合金前鎮存字第一○二○號函附之存款憑條影本四紙
      附卷可稽，足見被告於八十八年八月十八日、九月二十日、十月二十日、八十
      九年三月二十日，存入合作金庫銀行前金分行之房貸數額與時間，亦均恰與告
      訴人於上開四次時間，自合作金庫提領現金之數額相近、時間相符，更足佐證
      告訴人所指訴其分次提領共十萬元之現金，係交付被告用以繳付房屋貸款分期
      款項等情，應非子虛而可採信。
（四）被告向告訴人佯稱二人結婚必需購置新屋為由，而向告訴人取得如附表一、二
      所示之款項，惟被告始終並無與告訴人結婚之真意等情，業據告訴人指訴綦詳
      ；參以被告於偵查中亦供稱：「（問：與她何關係？）同事，後來變成男女朋
      友」、「我有時會拿錢給他，她也會拿錢給我，像夫妻般一樣」等語（見八十
      九年度偵緝字第二○五○號卷第十六頁），足認被告與告訴人當時，應有交往
      ，且既供稱係屬已論及婚嫁之男女朋友關係。然被告於偵查中卻自承伊在金福
      公司內未曾告知任何同事伊與告訴人二人係為男女朋友之事實，核與告訴人指
      訴之情節相符，應堪認定，衡諸常情，被告既供稱伊與告訴人已論及婚嫁，依
      常理判斷應會樂於和同事分享喜悅，而非刻意隱暪二人交往之事實，佐以告訴
      人於八十九年三月二十日尚為被告繳付房貸之事實，業如上述，及依證人劉奕
      萍於偵查中證稱：「（問：你與丙○○何時認識？）八十九年一月間認識，認
      識約五、六個月即結婚」等語，足見被告於八十九年三月二十日時，已經開始
      與證人劉奕萍交往，惟卻仍向告訴人拿取金錢繳交房貸，是被告確無與告訴人
      結婚之真意，仍以結婚購屋為詐術，向告訴人騙取金錢甚明。另證人即被告之
      姊王乙○○於本院證稱：「（問：是否認識告訴人？如何認識？）認識，經過
      被告認識。因為我透過被告向告訴人借錢認識的」、「（問：為何可以透過被
      告向告訴人借錢？）因為被告與告訴人以前是男女朋友關係」、「（問：何時
      知道被告與告訴人是男女朋友？他們感情如何？告訴人為何借錢給你？）之前
      曾經聽說過，但借錢後才確定。我不清楚他們感情。因我借錢時有開立支票，
      也可能是因為被告是她男朋友的關係，才借錢給我」等語，亦可推知被告與告
      訴人當時，應屬關係密切之男女朋友，告訴人始信賴被告，而輕易將金錢借與
      因被告之關係，始認識之證人王乙○○。綜合上情，可認告訴人指稱之被告與
      其係交往密切之男女朋友關係，但被告並無結婚之真意，而以結婚購屋為詐術
      ，向其騙取購屋之頭期款、房貸等語，應可採信。
（五）至被告辯稱：伊與告訴人僅係同事，交往時，曾向告訴人明白表示並無結婚之
      意思，另伊當時在金福公司上班月薪連同加班費約有三萬元，每月薪水均交由
      伊母親甲○○○管理，購屋之自備款均由伊母親拿出，其中四十萬元為伊寄存
      於母親處之薪資，餘七十五萬元乃伊父親過逝時之賠償金，每月之房貸均以伊
      之薪水及駕駛計程車之營業所得繳納，嗣於八十九年十一月間，因辭去工作，
      始無法繳納貸款，並不曾向告訴人借過任何金錢云云。惟查：
  (1)、被告於本院辯稱伊從未曾與告訴人有過金錢往來云云，然被告前於偵查中業已
      供稱與告訴人間如同夫妻般，彼此金錢互有往來等語，另佐以證人即被告之舅
      父丁○○於本院證稱：「（問：是否知道被告向告訴人借錢？）被告向我表示
      有向被害人借錢，但說有借有還」等語，足見被告辯稱伊未曾向告訴人拿過任
      何款項，未與告訴人有何金錢往來云云，已難令人置信；
  (2)、被告辯稱購屋之自備款均由伊母親拿出繳納，其中四十萬元為伊寄存於母親處
      之薪資，餘七十五萬元乃伊父親過逝時之賠償金云云，固與證人甲○○○於偵
      查中證稱共給付予被告一百十五萬元用以購屋之自備款之情節相符，然證人甲○○○之夫何開城係於七十五年一月二十一日死亡，並於七十五年一月二十三
      、二十四日共領和解金及保險金合計一百二十萬元等情，有高雄地檢署七十五
      年一月二十一日之死亡證字第五○一八號相驗屍體證明書、和解書及台閩地區
      勞工保險現金給付收據各一紙在卷足憑，是證人甲○○○於七十五年一月間領
      取上開和解金、保險金之時間，距被告購屋繳付自備款之八十八年三月間，已
      十三年有餘，而證人甲○○○未將上開保險金存入金融機關生息，卻長期留藏
      現金在身邊，於十三年後始取出為被告繳納購屋之頭期款等情，顯與常理有違
      ，難以令人信憑；又證人甲○○○前於高雄地檢署八十九年度偵緝字第二○五
      ○號案件中證稱：「（問：購屋之錢如何而來？）第一次拿四十萬元，第二次
      拿七十五萬元」、「（問：四十萬及七十五萬是否均為賠償金？）四十萬元是
      我兒子薪水所得交給我的，七十五萬元是從先生逝世之賠償金裡面拿的」等語
      ，惟其於高雄地檢署九十年度偵續字第二八○號案件中，則證稱：「（問：當
      時約一百十五萬元的頭期款，是否都是你從賠償金拿出來？）我是一次拿七十
      五萬元，一次拿四十萬給他」、「當時給他一百十五萬元，我只剩下五萬元」
      等語，足認證人甲○○○之前證稱僅從一百二十萬元之賠償金中，取出七十五
      萬元予被告作為購屋之頭期款，嗣則證稱給予被告之一百十五萬元均係從賠償
      金中取出，已明顯存有前後不符之瑕疵；另參以證人甲○○○與被告係母子關
      係，其於刑事訴訟法九十二年九月一日修正施行前所為之證詞無庸具結，是本
      院認證人甲○○○於偵查中所為有利被告之證詞，有刻意迴護被告之嫌，不足
      採信。
  (3)、被告於本院辯稱伊每月薪資均交由證人甲○○○保管，每月欲繳貸款時，再向
      證人甲○○○拿取等語，核與證人甲○○○於偵查中證稱被告均將月薪交其保
      管之情節相符，惟依合作金庫銀行高雄分行九十一年八月十六日之合金高存字
      第○九一○○○四八七五號函附之被告任職金福公司時之薪金帳戶存款明細表
      所示，被告之薪津約二萬七千元均於每月二十日入帳，被告於八十八年三月間
      購屋以後，八十八年三月二十日之新資，於三月二十二日領取二萬三千元、同
      月二十五日領取五千元；八十八年四月二十日之薪資，於五月十七日始領取二
      萬七千三百元；五月二十日之薪資，分別於五月二十日領取一千零七元、同月
      二十一日領取五千零七元、一萬零七元、五月二十四日領取一萬元，足見顯與
      被告及證人甲○○○所證稱之被告係將薪資一次領出而由證人甲○○○保管之
      情節不符，是被告與證人甲○○○所稱每月房貸均由被告向證人甲○○○拿取
      繳納乙節，難令人置信；另被告自八十九年八月二十一日以後，即未再繳交房
      屋貸款，而該房屋於九十年三月間，即遭法院查封拍賣等情，有合作金庫銀行
      放款帳務資料查詢單二紙在卷可憑，復為被告所自承，雖被告辯稱伊自東亞公
      司離職後並未覓得其他工作，始無法繳交貸款，然依被告於偵查中辯稱，伊每
      日利用下班時間駕駛計程車之營業所得約有二至三千元，則被告每月應有六萬
      元以上之營業所得，是倘被告離職後利用全天之時間駕駛計程車，則營業收入
      實應大於六萬元，然被告卻捨收入豐渥之駕駛計程車為業，致無法繼續繳交每
      月約二萬五千元之房屋貸款，顯見被告駕駛計程車之收入並非如伊所言之優渥
      而得以繳納房貸，益證被告辯伊可以駕駛計程車之營業所得給付房貸云云，亦
      不足採信。
（六）綜上所述，被告上開所辯，均不足採，是本件事證明確，被告犯行，洵堪認定
      。
二、核被告所為，係犯刑法第三百三十九條第一項之詐欺取財罪。被告先後多次以詐
    術向告訴人騙取金錢，時間緊接，手法相同，觸犯構成要件相同之罪，顯係基於
    概括犯意反覆為之，為連續犯，依刑法第五十六條之規定，以一罪論，並加重其
    刑。爰審酌被告利用告訴人急於結婚之心理，佯稱將與告訴人結婚而詐騙財物，
    除造成告訴人財物損失外，亦有損告訴人之人格尊嚴，更破壞人與人相處之信賴
    感，手段殊屬惡劣，且被告犯後猶飾詞卸責，毫無悔意，迄不向告訴人表示歉意
    及償還騙得之款項，並衡酌其詐取得之款項金額為一百餘萬元等一切情狀，量處
    如主文所示之刑，以資懲儆。
據上論斷，應依刑事訴訟法第二百九十九條第一項前段，刑法第五十六條、第三百三
十九條第一項，罰金罰鍰提高標準條例第一條前段，判決如主文。
本案經檢察官戊○○到庭執行職務。
中      華      民      國    九十二    年      十      月     三十     日
                                  臺灣高雄地方法院刑事第二庭
                                      審判長法  官  莊崑山
                                            法  官  林靜梅
                                            法  官  曾鴻文
右正本證明與原本無異。
如不服本判決，應於判決送達後十日內，向本院提出上訴狀。
                                            書記官    王高山
中    華    民    國      九十二      年      十一      月      四      日
中華民國刑法第三百三十九條
 (普通詐欺罪)
意圖為自己或第三人不法之所有，以詐術使人將本人或第三人之物交付者
，處五年以下有期徒刑、拘役或科或併科一千元以下罰金。
附表一
┌───┬───┬────┬───────┬────────┬─────┐
│編  號│日  期│金    額│提  領  銀  行│用            途│備      註│
├───┼───┼────┼───────┼────────┼─────┤
│  一  │3.│十萬元  │郵局          │支付簽約金      │丙○○於│
│      │      │        │              │                │3.向大都│
│      │      ├────┼───────┤                │市公司支付│
│      │      │六萬元  │合作金庫      │                │訂金十萬元│
│      │      │        │              │                │          │
├───┼───┼────┼───────┼────────┼─────┤
│  二  │3.│十八萬元│合作金庫      │支付訂金        │丙○○於│
│      │      ├────┼───────┤（合計四十萬元）│3.向大都│
│      │      │二十萬元│合作金庫      │                │市公司支付│
│      │      ├────┼───────┤                │簽約金三十│
│      │      │二萬元  │郵局          │                │萬元      │
│      │      │        │              │                │          │
├───┼───┼────┼───────┼────────┼─────┤
│  三  │3.│四十一萬│合作金庫      │支付對保金      │丙○○於│
│      │      │元      │              │（連同3.溢領│4.2.與大市│
│      │      │        │              │之六萬元，合計六│公司對保支│
├───┼───┼────┼───────┤十二萬元）      │付六十四萬│
│  四  │4.1.│十八萬元│合作金庫      │                │一千元    │
│      │      │        │              │   │          │
├───┼───┴────┴───────┴────────┴─────┤
│合  計│一百十七萬元                                                  │
└───┴───────────────────────────────┘
附表二
┌───┬───┬────┬───────┬────────┬─────┐
│編  號│日  期│金    額│提  領  銀  行│用            途│備     註 │
├───┼───┼────┼───────┼────────┼─────┤
│ 一   │8.18.│二萬元  │合作金庫      │給付每月房屋貸款│丙○○於│
│      │      │        │              │                │8.18.繳交房│
│      │      │        │              │                │貸二萬七千│
│      │      │        │              │                │元        │
├───┼───┼────┼───────┼────────┼─────┤
│ 二   │9.20.│三萬元  │合作金庫      │給付每月房屋貸款│丙○○於│
│      │      │        │              │                │9.20.繳交房│
│      │      │        │              │                │貸二萬元  │
├───┼───┼────┼───────┼────────┼─────┤
│ 三   │10.20.│三萬元  │合作金庫      │給付每月房屋貸款│丙○○於│
│      │      │        │              │                │10.20.繳交房│
│      │      │        │              │                │貸三萬元  │
├───┼───┼────┼───────┼────────┼─────┤
│ 四   │3.20.│二萬元  │合作金庫      │給付每月房屋貸款│丙○○於│
│      │      │        │              │                │3.20.繳交房│
│      │      │        │              │                │貸二萬五千│
│      │      │        │              │                │五百元    │
├───┼───┴────┴───────┴────────┴─────┤
│合 計 │十萬元                                                        │
└───┴───────────────────────────────┘


司法院資訊處製作；財團法人民間司法改革基金會備份。
